臺灣臺中地方法院刑事判決　　　　　　　　　　　　　九十四年度易字第六六八號
　　公　訴　人　臺灣臺中地方法院檢察署檢察官
　　被　　　告　乙○○
　　　　　　　　丙○○
右列被告因竊盜等案件，經檢察官提起公訴（九十三年度偵字第八七八三號），本院
判決如左：
    主  文
乙○○於夜間侵入住宅竊盜未遂，累犯，處有期徒刑伍月，如易科罰金，以參佰元折
算壹日；其餘被訴毀損部分公訴不受理。
丙○○公訴不受理。
    犯罪事實
一、乙○○前有多次竊盜前科，於民國八十七年間，因竊盜案件，經本院於八十八年
    一月七日以八十七年度易字第四八四四號判決判處有期徒刑一年，上訴後經臺灣
    高等法院臺中分院於八十八年三月二十三日以八十八年度上易字第四０三號判決
    上訴駁回確定；再於八十八年間，因竊盜案件，經本院於八十八年九月二十日以
    八十八年度易字第二二八七號判決判處有期徒刑八月，於八十八年十月二十三日
    確定；復於九十年間，因竊盜案件，經本院於九十年五月三十日以九十年度易字
    第一四三八號判決判處有期徒刑一年，於九十年七月九日確定，嗣於九十一年八
    月二十九日執行完畢。詎乙○○猶不知悔改，意圖為自己不法之所有，於九十三
    年五月四日夜間凌晨一時許，進入丙○○位於臺中市○○區○○路一六一號之住
    處房間內，於留滯其內搜尋財物著手行竊之際，為丙○○發覺後上前攔阻，乙○
    ○見狀隨即騎乘機車逃離現場，而告未遂，丙○○並於乙○○欲駛離現場之際，
    自乙○○機車上取得其安全帽一個。俟於當日凌晨一時十二分許，乙○○返回現
    場欲向丙○○取回其安全帽，竟持鐵管砸毀丙○○所有停放於屋外之車牌號碼Ａ
    二—一四八二號之自小貨車前方擋風玻璃及右前車窗玻璃（所涉毀損罪部分業經
    撤回告訴），丙○○察覺後即與乙○○發生扭打，致乙○○受有身體多處擦傷、
    面部裂傷等傷害（所涉普通傷害罪部分業經撤回告訴）。嗣經丙○○鄰居報警到
    場處理而查獲。
二、案經丙○○、乙○○訴由臺中市警察局第六分局報請臺灣臺中地方法院檢察署檢
    察官偵查起訴。
    理  由
一、訊據被告乙○○固供承於九十三年五月四日夜間凌晨一時許，前去被告丙○○位
    於臺中市○○區○○路一六一號之住處，後於凌晨二時許返回現場，毀損丙○○
    所有車輛之玻璃，並與丙○○發生扭打，嗣為警查獲之事實，然矢口否認有何竊
    盜之犯行，辯稱：伊當日凌晨一時許前去被告丙○○住處，只是要找回自己安全
    帽，伊只有走到丙○○住處的庭院裡，並沒有進入住處的鐵門內；第二次回去現
    場時，也是要拿回伊的安全帽並與丙○○理論；安全帽可能是滾進去丙○○庭院
    裡的云云。經查：
（一）右揭犯罪事實，業據證人即告訴人丙○○於九十三年五月四日警詢及九十三年
      五月二十七日偵訊時指稱：其於九十三年五月四日凌晨一時許在家裡睡覺之際
      ，察覺被告乙○○進入其住處內，其就起身至大門口處等被告乙○○欲將他攔
      下，被告乙○○見狀即趁機衝出門外騎乘機車逃逸，其本欲取下機車鑰匙未果
      ，僅取得被告乙○○之安全帽；未幾，於一時十二分許，被告乙○○騎車返回
      現場欲討回安全帽，並持鐵管將其自小貨車擋風玻璃敲毀，雙方因而發生扭打
      ；被告乙○○進去其家裡，因家裡無值錢物品而未有東西遭竊等語在卷（見偵
      查卷第一六頁背面警詢筆錄、第四六頁偵訊筆錄），並於九十四年五月五日本
      院審理中結證稱：第一次被告乙○○到其住處臥室裡面，其當時在地板上睡覺
      ，醒來後發現被告乙○○有翻其床舖棉被又蓋回去，然後就走出臥室往廚房的
      方向走去，其就起身到房屋的鐵門處等被告乙○○出來；過幾分鐘被告乙○○
      就出來，手上沒有拿東西，因其家裡沒有什麼東西可以偷，後來查看並沒有發
      現什麼財物損失；被告乙○○出來到鐵門處，其就上前抓住被告乙○○，後來
      被告乙○○就掙脫並打開鐵門跑出去，雙方之間並沒有扭打。後來被告乙○○
      騎機車逃走，要逃走時，其有想拔被告乙○○的機車鑰匙，但是沒有拔到，只
      有拿到放在機車腳踏板上的安全帽。被告乙○○騎走後，其就回去房間，過了
      幾分鐘，其聽到玻璃破掉的聲音，就出去看，看到其所有的自小貨車擋風玻璃
      及右前車窗玻璃破掉，被告乙○○持鐵管站在那邊，其上前把被告乙○○抱住
      並且要搶他手上的鐵管，雙方發生扭打，後來其將被告乙○○制伏，並由鄰居
      報警後由警察到場處理等語綦詳（見本院九十四年五月五日審判筆錄第四頁）
      ，並有現場圖一紙及現場蒐證照片六張等件附卷可稽（見偵查卷第一九頁至第
      二二頁）。
（二）依證人丙○○所證上情，其係於被告乙○○走至上址住處鐵門處，制止被告乙
      ○○離去而遭其掙脫，被告乙○○欲騎乘機車離去現場之際，證人丙○○攔阻
      不及僅取得被告乙○○置於機車上之安全帽；被告乙○○亦供承有於當日凌晨
      一時許前往證人丙○○住處，且被告乙○○為證人丙○○制伏後，經其鄰居協
      助報警處理等情，亦據證人即丙○○之鄰居廖志庸、何榮壽證述在卷（見偵查
      卷第五四頁至第五七頁警詢筆錄）；此外，查無他人於當下為證人丙○○察覺
      進入屋內留滯、翻動床鋪、隨即起身攔阻、追出制止離開現場、數分鐘後返回
      現場並與證人丙○○發生扭打等情，苟被告乙○○未進入證人丙○○屋內並有
      所行動，如何遭在屋內之證人丙○○察覺？何以在門口處遭證人丙○○埋伏制
      止其離去？苟被告乙○○僅在門外徘徊，何以於遭證人丙○○攔阻後，亟欲逃
      離現場？應認證人丙○○前揭所證為可信，被告乙○○確有進入證人丙○○住
      處房間內。又被告乙○○之安全帽若非經證人丙○○於攔阻過程中取得，何以
      該頂安全帽會留置於現場？況依卷附之現場照片所示（見偵查卷第五八頁至第
      六二頁），證人丙○○之住處門口並非面臨車輛往來之馬路，而係面臨一處小
      庭院，庭院外尚有一段小巷道，該巷道再與另一供車輛往來之巷弄連接，衡情
      依常理研判，自證人丙○○住處門口到對外供車輛往來之巷弄間的路線，尚有
      轉折及磚牆阻礙，斷無可能如被告乙○○所陳：該安全帽是自己滾進去或掉在
      證人丙○○住處內云云，於被告乙○○第一次前去證人丙○○住處時，並無其
      安全帽留置於現場之合理事證存在。被告乙○○於夜間前去他人住處，且未經
      徵得同意逕行進入屋內，經證人丙○○察覺其有翻動床鋪，並穿梭於不同房間
      ，其所為無非為搜尋他人財物之舉，益徵其進入證人丙○○上址住處之際，即
      有為自己不法之所有意圖甚明。
    綜上，被告乙○○所辯前詞，顯係事後飾詞卸責之詞，難以自圓其說，不足採信
    ，本件事證明確，被告乙○○之竊盜犯行，堪以認定。
二、按侵入竊盜究以何時為著手起算時點，依一般社會觀念，咸認行為人以竊盜為目
    的，而侵入他人住宅，搜尋財物時，即應認與竊盜之著手行為相當，行為人在其
    主觀上既以竊盜為目的侵入被害人住處，並已進入被害人臥房，留滯時間有數分
    鐘之久，用眼睛搜尋財物，縱其所欲物色之財物尚未將之移入自己支配管領之下
    ，惟從客觀上已足認其行為係與侵犯他人財物之行為有關，且屬具有一貫接連性
    之密接行為，顯然已著手於竊盜行為之實行，自應成立刑法第三百二十一條第二
    項、第一項第一款於夜間侵入住宅竊盜罪之未遂犯，最高法院八十四年度台上字
    第四三四一號判決要旨可資參照。查被告乙○○於上開時地，進入他人住宅後，
    留滯於房內、翻動床鋪並搜尋財物，顯已著手於竊盜行為之實施，惟因證人丙○
    ○發現始未得手，是核被告乙○○所為，係犯刑法第三百二十一條第二項、第一
    項第一款之於夜間侵入住宅竊盜未遂罪。公訴人認被告乙○○係犯刑法第三百二
    十條第三項、第一項之普通竊盜未遂罪之法律適用，尚有未洽，惟社會基本事實
    則屬同一，應予變更起訴法條，附此敘明。又被告乙○○前於九十年間，因竊盜
    案件，經本院於九十年五月三十日以九十年度易字第一四三八號判決判處有期徒
    刑一年，於九十年七月九日確定，嗣於九十一年八月二十九日執行完畢，有臺灣
    臺中地方法院檢察署刑案資料查註紀錄表及臺灣高等法院被告全國前案紀錄表在
    卷可參，其受有期徒刑執行完畢後，五年以內再犯本件有期徒刑以上之罪，為累
    犯，應依刑法第四十七條規定加重其刑。被告乙○○雖已著手竊盜行為之實施，
    惟尚未生竊取財物之結果，其犯罪尚屬未遂，爰依刑法第二十六條前段之規定，
    按既遂犯之刑度減輕其刑，並依刑法第七十一條第一項規定先加後減之。爰審酌
    被告前有多次竊盜前科，於八十七、八十八、九十年間，先後因竊盜案件，經本
    院於八十八年一月七日以八十七年度易字第四八四四號判決判處有期徒刑一年，
    上訴後經臺灣高等法院臺中分院於八十八年三月二十三日以八十八年度上易字第
    四０三號判決上訴駁回確定；又經本院於八十八年九月二十日以八十八年度易字
    第二二八七號判決判處有期徒刑八月，於八十八年十月二十三日確定；復經本院
    於九十年五月三十日以九十年度易字第一四三八號判決判處有期徒刑一年，於九
    十年七月九日確定，有上開前案資料可稽，其素行不佳，詎猶不思悔改復犯本案
    ，正值年輕力壯，竟不思以正途謀生，為貪圖不法利益，著手竊取他人之財物，
    幸因被害人即時發現而未得手，然對於被害人之財產法益已造成侵害之危險，形
    成竊盜歪風，影響社會秩序非輕，惟念及被告乙○○並未竊得財物，被害人實際
    損害情形輕重，然被告乙○○犯罪後矢口否認犯行，迄未取得被害人對其竊盜犯
    行之諒解，犯後態度未見恭允等一切情狀，量處如主文第一項前段所示之刑，並
    諭知易科罰金之折算標準。
三、至公訴意旨另以：被告乙○○於前揭時、地，基於毀損之犯意，持鐵條砸毀被告
    丙○○所有車牌號碼Ａ二—一四八二號之自小貨車前方擋風玻璃，足以生損害於
    被告丙○○，並徒手與被告丙○○發生扭打，被告丙○○因而萌生傷害人之犯意
    ，徒手毆打被告乙○○，致被告乙○○受有身體多處擦傷、面部裂傷等傷害，因
    認被告乙○○另犯刑法第三百五十四條毀損罪嫌、被告丙○○涉犯同法第二百七
    十七條第一項普通傷害罪嫌等語。惟按告訴乃論之罪，告訴人於第一審辯論終結
    前，得撤回其告訴；又告訴經撤回者，應諭知不受理之判決，刑事訴訟法第二百
    三十八條第一項、第三百零三條第三款分別定有明文，查被告乙○○、丙○○所
    犯前開毀損及傷害罪嫌，分別依同法第三百五十七條、第二百八十七條前段之規
    定，均須告訴乃論，茲業據告訴人即被告丙○○、乙○○於本院行準備程序時分
    別陳明撤回其等告訴，有本院九十四年四月二十日準備程序筆錄一份附卷可稽，
    依照上開說明，茲併就被告乙○○、丙○○被訴毀損及傷害罪嫌部分，均為不受
    理之諭知。
據上論斷，應依刑事訴訟法第二百九十九條第一項前段、第三百條、第三百零三條第
三款，刑法第三百二十一條第二項、第一項第一款、第二十六條前段、第四十七條、
第四十一條第一項前段，罰金罰鍰提高標準條例第二條，判決如主文。
本案經檢察官甲○○到庭執行職務
中      華      民      國    九十四    年      五      月     十九     日
                                臺灣臺中地方法院刑事第八庭
                                    審判長法  官   朱  光  國
                                          法  官   鍾  堯  航
                                          法  官   吳  崇  道
右正本證明與原本無異。
如不服本判決，應於判決送達後十日內向本院提出上訴狀（須附繕本），上訴於臺灣
高等法院臺中分院。
                                          書記官
中      華      民      國    九十四    年      五      月     十九     日
附錄論罪科刑法條
中華民國刑法第三百二十一條
犯竊盜罪而有左列情形之一者，處六月以上、五年以下有期徒刑：
一  於夜間侵入住宅或有人居住之建築物、船艦或隱匿其內而犯之者。
二  毀越門扇、牆垣或其他安全設備而犯之者。
三  攜帶兇器而犯之者。
四  結夥三人以上而犯之者。
五  乘火災、水災或其他災害之際而犯之者。
六  在車站或埠頭而犯之者。
前項之未遂犯罰之。
